臺北高等行政法院裁定　　　　　　　　　　　　　　九十二年度訴字第三七九四號
　　　　　　　　　　　　　　　.
　　原　　　告　乙○○○
　　　　　　　　甲○
　　共　　　同
　　訴訟代理人　丁○○
　　　　　　　　黃德財律師
　　被　　　告　桃園縣政府
　　代　表　人　丙○○縣長）.
　　訴訟代理人　黃天國
　　　　　　　　戊○○
右當事人間因有關核發證明事務事件，原告不服內政部中華民國九十二年六月二十日
台內訴字第○九二○○○四五六三號訴願決定（案號：0000000000）及行
政院農業委員會中華民國九十二年六月十八日農訴字第○九二○一○八四八六號訴願
決定，提起行政訴訟。本院裁定如左：
　　主  文
原告之訴駁回。
訴訟費用由原告負擔。
    理  由
一、按提起行政訴訟法第四條第一項之撤銷訴訟，須人民因中央或地方機關之違法行
    政處分，認為損害其權利或法律上之利益，經依訴願法提起訴願而不服其決定者
    ，始得向高等行政法院提起。而所謂行政處分，依行政程序法第九十二條第一項
    規定係指行政機關就公法上具體事件所為之決定或其他公權力措施而對外直接發
    生法律效果之單方行政行為而言。至行政機關所為通知、單純事實之敘述、理由
    之說明或就法令所為之釋示，均非對人民之請求另有准駁，既不因該項說明而生
    法律上效果，即非行政程序法上之行政處分，人民對之提起撤銷訴訟，自非法之
    所許，亦有最高行政法院〔民國（下同）八十九年七月一日改制前為行政法院〕
    四十四年度判字第十八號、五十九年度判字第二四五號、六十二年度裁字第四一
    號判例可資參照。非行政處分，如逕對之提起撤銷訴訟，應認其不備起訴要件，
    依行政訴訟法第一百零七條第一項第十款後段規定裁定駁回之。
二、原告甲○所有坐落桃園縣觀音鄉○○段三二三、三二三─二、三二三─四、三二
    三─五、三二三─六、三二三─八、三二三─九、三二三─十二、三二三─十三
    、三二三─十四、三二三─十五地號等十一筆土地，另原告乙○○○所有坐落桃
    園縣觀音鄉○○段三八三─十五、三八三─二九、三八三─一一三、三八三─一
    一四、三八三─一一五、三八三─一一六、三八三─一一七地號等七筆土地，共
    計十八筆土地（下稱系爭土地）前經桃園縣觀音鄉公所核發九十一年一月十日觀
    鄉農證字第一九六五一號農業用地作農業使用證明書（下稱系爭農業用地作農業
    使用證明書，嗣桃園縣觀音鄉公所以九十一年一月二十五日九一桃觀鄉農字第一
    六三八號函撤銷前揭證明書），理由略以：「．．．二、經查旨揭土地，已完成
    細部計畫，依法不得核發。」原告等乃提出異議，該公所再以九十一年三月十三
    日九一桃觀鄉農字第三○四○號函撤銷前揭該所撤銷函。其後被告桃園縣政府以
    系爭土地，因其使用分區○住○區○道路用地、加油站等，屬觀音（草漯地區）
    都市計畫已完成細部計畫之土地，並無農業發展條例施行細則第二項規定之適用
    ，而以九十一年六月十七日府農務字第○九一○一二九四二九號函（下稱系爭函
    文一）請桃園縣觀音鄉公所撤銷該證明書，該函內容略以：「．．．二、本案係
    為甲○、乙○○○君等二人檢具貴所核發之農業使用證明書，業經本府城鄉發展
    局查明尚無農發條例施行細則第二條第二款：『．．．依法應完成之細部計畫尚
    未完成，無法依變更后之用地使用．．．』，本案核發之農業使用證明是否有違
    誤乙節，經查依行政院農業委員會九○．四．一七（九○）農企字第九○○○一
    ○一一九號函說明三明示應注意二點要項．．．，本案既經都市計畫主管單位認
    定尚無農發條例施行細則第二條第二項之情事，故本案請貴所撤銷原核發之農業
    用地作農業使用證明書（一九六五一號），並副知稅捐、地政、都計、農業單位
    配合辦理，以符規定。．．」原告等對被告認定系爭地號所在屬細部計畫完成地
    區有爭議，復於九十一年九月十六日、九十一年十一月二十五日二次迭向被告提
    出異議，經被告一一函復在案，九十一年十一月二十五日原告等再向被告提出異
    議，經被告以九十一年十二月十一日府城都字第○九一○二六○八五五號函（下
    稱系爭函文二）復原告等：「主旨：臺端再次異議觀音（草漯地區）都市計畫為
    『已完成細部計畫』．．．說明：一、復臺端九十一年十一月二十五日異議書。
    二、臺端持有觀音鄉○○段三二三地號等壹拾捌筆土地，本府認定觀音（草漯地
    區）都市計畫已完成細部計畫之土地，且無農業發展條例施行細則第二條第二項
    規定之適用。三、本案本府先後於民國九十年十二月七日九十府城都字第二三三
    一二六號函、民國九十一年八月二十日府城都字第○九一○一三八九八○號函、
    民國九十一年九月二十四日府城都字第○九一○二○三四二九號函、民國九十一
    年十一月十一日府城都字第○九一○二三八七二六號函復在案。四、函復內容包
    括：該都市計畫為主要計畫與細部計畫合併擬定，屬已完成細部計畫；本府認定
    無適用農業發展條例施行細則第二條第二項規定。．．．」原告等不服，就系爭
    函文一、二提起訴願，分別經內政部及行政院農業委員會決定駁回後，遂提起行
    政訴訟，求為判決：「1.內政部九十二年六月二十日台內訴字第○九二○○○四
    五六三號訴願決定、行政院農業委員會九十二年六月十八日農訴字第○九二○一
    ○八四八六號訴願決定及系爭函文一、二均撤銷。2.訴訟費用由被告負擔。」
三、查系爭函文一內容僅係被告行文告知桃園縣觀音鄉公所請其撤銷系爭農業用地作
    農業使用證明書，被告並未自行撤銷系爭農業用地作農業使用證明書，為單純事
    實之敘述、理由之說明，對原告之權利尚不發生具體之法律上效果，自非行政處
    分。系爭函文二內容亦僅係被告函覆原告九十一年十一月二十五日之異議書，為
    單純事實之敘述、理由之說明，非對人民之請求另有准駁，對原告之權利亦不發
    生具體之法律上效果，自非行政處分。從而，系爭函文一、二，均非行政處分，
    揆之首揭說明，原告對之提起撤銷訴訟，不備起訴要件，顯非合法，應予駁回。
    訴願決定駁回原告之訴願，理由雖有不同，但結論並無二致，仍應予以維持。
四、依行政訴訟法第一百零七條第一項第十款、第一百零四條、民事訴訟法第九十五
    條、第七十八條、第八十五條第一項，裁定如主文。
中　　　華　　　民　　　國　　九十三　　年　　　八　　　月　　三十一　　日
                 臺 北 高 等 行 政 法 院   第 四 庭
                                    審 判 長 法  官　王立杰
                                             法  官　王碧芳
                                             法  官　胡方新
右為正本係照原本作成。
如不服本裁定，應於送達後十日內向本院提出抗告狀（須按他造人數附繕本）。
中　　　華　　　民　　　國　　九十三　　年　　　八　　　月　　三十一　　日
                                         　  書記官  陳幸潔
